臺灣高雄地方法院民事裁定
108年度消債清字第32號
聲  請  人  張祖傳  
0000000000000000

代  理  人  陳秉宏律師
上列當事人因消費者債務清理事件聲請清算，本院裁定如下：
    主  文
聲請人張祖傳自中華民國一百零八年九月十一日下午四時起開始
清算程序。
命司法事務官進行本件清算程序。
    理  由
一、聲請意旨略以：伊無力清償債務，爰聲請准予清算等語。
二、按「債務人不能清償債務或有不能清償之虞者，得依本條例
    所定更生或清算程序，清理其債務。」消費者債務清理條例
    （下稱本條例）第3 條定有明文。衡以消費者與金融機構間
    債之關係之發生，係依契約自由原則及相互間之信賴為基礎
    ，此為社會經濟活動得以維繫及發展之重要支柱，債務人經
    濟窘迫，固不應任其自生自滅，債權人一方之利益，仍不能
    因之摒棄不顧。是債務人於協商程序中，自應本於個人實際
    財產及收支狀況，依最大誠信原則，商討解決方案。如終究
    不能成立協商，於聲請更生或清算時，法院審酌上開條文所
    謂「不能清償或有不能清償之虞」，應綜衡債務人全部收支
    、信用及財產狀況，評估是否因負擔債務，而不能維持最基
    本之生活條件；所陳報之各項花費，是否確屬必要性之支出
    ；如曾有協商方案，其條件是否已無法兼顧個人生活之基本
    需求等情，為其判斷之準據。
三、經查：
㈠、聲請人前向渣打銀行聲請前置協商，惟於民國98年6月2日協
    商不成立，復於108年2月1日提出債權人清冊，向本院聲請
    調解債務清償方案，經本院108年度司消債調字第60號受理
    ，因曾前置協商不成立，已符合本條例第151條前置調解之
    規定，且已具狀表示欲聲請清算程序，而視其調解之聲請為
    清算程序之聲請等情，業經本院依職權調閱上開調解卷宗核
    閱無訛，並有渣打銀行陳報狀（本案卷第54至57頁）在卷可
    考。
㈡、聲請人於105至107年度均無申報所得，名下無財產，而聲請
    人之友邦人壽保單部分，經本院依職權向友邦人壽函詢保單
    解約金之金額，然迄未獲回覆，因該保單解約金之數額無礙
    於本件清算聲請之准駁，爰暫未予列計，併附敘明；又聲請
    人自陳106年至107年均於廣隆計程車行擔任計程車司機，每
    月收入約新台幣（下同）2萬元，108年1月起於順易航國際
    貿易有限公司擔任臨時工，每月平均收入亦約2萬元，而108
    年7月初因自摔致肋骨斷裂，在家休養，暫無業，另聲請人
    前於106年6月28日曾領取2,101元勞保傷病給付，於105年1
    月至106年6月每年領取春節慰問金3,000元，106年7月起至1
    07年12月改列中低收入戶，未領取任何補助，成年子女亦未
    給付扶養費等情，有財政部高雄國稅局105年至106年綜合所
    得稅各類所得資料清單及財產歸屬資料清單【本院108年度
    司消債調字第60號卷（下稱調卷）第14至15頁、本案卷第28
    頁】、107年稅務電子閘門財產所得調件明細表（本案卷第6
    3頁）、財產及收入狀況說明書（調卷第4頁）、債權人清冊
    （本案卷第24頁背面）、戶籍謄本（調卷第8頁）、勞工保
    險被保險人投保資料表（本案卷第49頁）、個人商業保險查
    詢結果表（本案卷第29至30頁）、財團法人金融聯合徵信中
    心前置協商專用債權人清冊（調卷第9至11頁）、信用報告
    （調卷第12至13頁）、高雄市政府社會局函（本案卷第53頁
    ）、高雄市政府都市發展局函（本案卷第50頁）、勞動部勞
    工保險局函（本案卷第51頁）、收入切結書（本案卷第27頁
    ）、聲請人108年7月12日陳報狀（本案卷第64頁）、存簿（
    本案卷第35至40頁）等附卷可參。則在別無其他資料可認聲
    請人有其他收入之情形下，考量聲請人受傷係暫時無法就業
    ，而非喪失工作能力，是以其未受傷前自陳每月收入20,000
    元核算現在償債能力之基礎，堪認妥適。
㈢、關於聲請人個人日常必要支出部分，聲請人主張與配偶、2名
    子女一同租屋居住，每月租金8,000元，由聲請人負擔1,500
    元，並提出租賃契約（本案卷第31至33頁）在卷可稽。按債
    務人必要生活費用，以最近一年衛生福利部或直轄市政府所
    公告當地區每人每月最低生活費一點二倍定之，本條例第64
    條之2第1項定有明文。本院參酌衛福部社會司所公告108年
    度高雄市最低生活費為13,099元，則聲請人每月最低生活所
    必需除有特殊情形並有證據證明者外，自宜以此之1.2倍即1
    5,719元為度，始得認係必要支出。聲請人主張每月必要支
    出約13,700元，低於本院計算之基準，尚屬合理。
㈣、綜上所述，聲請人每月平均收入為20,000元，扣除必要生活
    費13,700元後，尚餘6,300元。而聲請人目前負債總額為988
    ,110元（本案卷第24頁背面債權人清冊），以上開餘額按月
    攤還結果，至少約須13年（計算式：988,110÷6,300÷12＝13
    ）始能清償完畢，堪認聲請人確有不能清償債務之情事。從
    而，聲請人向本院聲請清算，應予准許，並命司法事務官進
    行本件清算程序。
四、依本條例第11條第1 項、第83條第1 項、第16條第1 項，裁
    定如主文。
中　　華　　民　　國　 108　　年　　9 　　月　　11　　日
              　　民事庭　　法　官　賴寶合
以上正本係照原本作成。
本裁定不得抗告。
中　　華　　民　　國　 108　　年　　9 　　月　　11　　日
  　                        書記官　胡美儀